臺灣基隆地方法院刑事判決　　　　　　　　九十一年度易字第二三七號
　　公　訴　人　臺灣基隆地方法院檢察署檢察官
　　被　　　告　乙○○
右列被告因違反商標法案件，經檢察官聲請簡易判決處刑( 九十一年度偵字第一七一
０號 )，本院認不宜適用簡易判決，改依通常程序判決如左：
    主      文
乙○○意圖欺騙他人，於類似商品、使用近似於他人註冊商標之圖樣，處有期徒刑陸
月，如易科罰金以佰元折算壹日。
    事      實
一、乙○○係「先進服裝行」負責人，明知「NIKE」商標圖樣（商標名稱NIKE & Sw-
    dosh Design）係必爾斯蘭基股份有限公司（法定代理人：Philip H. Knight，
    該公司名稱以下簡必爾斯蘭基公司）已註冊使用於衣服之商標（商標註冊號數：
    第四二０四三七號，專用期間：民國七十七年十一月六日至九十八年九月三日）
    ，該商標並係聞名世界之著名商標，於八十九年間，竟意圖欺騙他人，明知其為
    商標權人，應依經濟部智慧財產局核准其註冊登記在案之「NIKE」商標圖樣（商
  標名稱：LiKE設圖商標註冊號數：第八三五九五號，專用期間：八十八年二月一
    日至九十四年二月十五日）使用於其所申請使用之各種男女衣服之商品上，竟將
    其經核准註冊登記之商標圖樣略作修改成「 IKE」，使之近似於甲○○○○公司
    欴前開商標圖樣，再委託中國大陸福建省不知情之某成衣製造商，將近似於必爾
    斯蘭基公司前開商標圖樣使用於類似商品即夾克上，量產夾克一千二百七十七件
    後，意圖販賣，於八十九年十二月十日，委託不知情之迪杰有限公司（其負責人
    余振慶業經台灣基隆地方法院檢察署以九十年度偵字三二０二號不起訴處分確定
    ），從香港裝櫃，自基隆報關輸入（進口報單編號：ＡＡ／八九／八０二六／０
    ０一一號），嗣於九十年一月九日經警持台灣基隆地方法院檢察署簽發之搜索票
    在基隆市尚志貨櫃場查獲，並扣得上開夾克一千二百七十七件。
二、案經必爾斯蘭基公司訴請台灣基隆地方法院檢察署檢察官偵查起訴。
    理      由
一、訊據被告乙○○對於前揭扣案之夾克係其委託不知情中國大陸福建省某成衣製造
    商製造，並委託不知情之迪杰有限公司從香港裝櫃，自基隆報關輸入之事實，固
    不諱言，但矢口否認有違反商標法之犯行，辯稱：商標法所謂近似乃指：「讀音
    、觀念或外型有一構成近似者而言」，則就觀念與讀音而言，NIKE與LIKE兩者不
    但英文意義不同，讀音亦有別，即就外型而論，一般商標使用多年後，由於修正
    或是版面磨損或是為求更加美化等原因，多少都會與原先申請註冊之原版略有不
    同，已不得執此謂伊有意仿冒告訴人之商標且伊之商標」設計圖樣始自左上並與
    英文名字平行，終於英文字之右下角且未超過英文字，而告訴人之勾勾則始自左
    下且低於英文字，終於英文字之右上角且超過英文字，二者明顯不同，再者伊之
    整個聯合商標（包含」設計圖及 IKE英文字）成長方形（商標之底線係與英文字
    平行），而告訴人之商標則無此種外觀，其勾勾與文字成斜線，且給人印象為強
    調勾勾（其勾勾明顯線條較粗）二者亦顯然有別，是伊與告訴人之商標，事實上
    既有明顯之不同，並無致消費者混同誤認之虞，己無仿冒之可言，何況伊所使用
    之「LIKE及圖」商標，早於民國八十八年即取得註冊在案，多年來從未有任何糾
    紛，又憑何指責伊欺騙他人之意圖？云云，
二、惟查：
    (一)前揭事實，不但已據告訴人於偵審中迭訴至詳，且扣案之一千二百七十七件仿
      冒夾克係由被告任負責人之「先進服裝行」委託迪杰有限公司進口，亦據迪杰
      有限公司負責人余振慶，總經理黃種斌於檢察官偵查中供陳在卷，此外並有告
      訴人商標中華民國商標註冊證，被告前開商標註冊影本各一件，扣案夾克上之
      圖樣相片二幀及夾克一千二百七十七件扣案足證。
    (二)就被告經核准之「LIKE及設計圖」商標圖樣與其使用於扣案夾克上之圖樣相互
      比對，不論是「L」之角度或「IKE」之斜度，字形均有不同，被告並未依照其
      商標註冊證上之圖樣使用該商標圖樣已至為明顯，已難以一般商標使用多年後
      多少會與原設計有差異藉以諉責。復就告訴人專用之NIKE商標圖樣與前揭扣案
      之夾克所使用之圖樣予以比較，告訴人專用之NIKE商標圖樣，係在斜體大寫之
      NIKE英文字母下方，有飛揚之Swoosh打勾圖形，而前揭扣案之夾克上所使用之
      圖樣，係在斜體大寫之IKE 英文字母下方打勾，二商標之打勾圖樣，直線與橫
      線間角度相近（均約六十度角），文字形狀皆為斜體大寫之英文字母，就此客
      觀事實而言，任何具有普通知識經驗之購買人，於購買時施以普通所用之注意
      ，亦有發生混同誤認之虞，自可認定二商標外觀近似，而構成近似之商標。本
      件於檢察官偵查中經送經濟部智慧財產局鑑定，亦認定：「商標圖樣之近似，
      以具有普通知識經驗之購買人，於購買時施以普通所用之注意，有無混同誤認
      之虞判斷之，為商標法施行細則第十五條第一項所規定。本件證物外套商品上
      所使用之『LIKE設計圖』商標圖樣與註冊第四二０四三七號『NIKE & Swoosh
      Design』商標圖樣，均有相同之外文『-IKE』等字母，且前者起首之『Ｌ』字
      母設計圖構圖意匠與後者之勾狀圖相彷彿，異時異地於購買時施以普通所用之
      注意，易生混淆誤認之虞，依行政審查觀點，應屬近似之商標」有該局九十一
      年四月八日（九一）智商０九四一字第九一００二七三五九號函附卷足稽。
    (三)查告訴人所專用之NIKE商標，為相關事實及消費者所普遍認知，為著名之商標
      ，在告訴人專用之NIKE商標為一般大眾所共知之情況下，被告未經告訴人授權
      ，並以行銷之目的，使用近似於告訴人之NIKE商標於其所製造並輸入之前揭扣
      案夾克上而為持有，其有使消費者產生混同誤認之意圖，殊為明顯，參以檢察
      官於偵查余振慶被訴違反商標法一案（九十年度偵字第三二０二號）時，曾於
      九十一年四月二十五日以證人身分傳訊被告，訊以：「衣服之字樣是否你授權
      製造商使用？」被告原證稱：「我將商標註冊證傳真給他們，請他們依照而作
      ，依照商標圖樣先製板，並且製作樣品，經我看過後，決定是否量產，被查獲
      之貨物，我事先就有看過了」等語，嗣檢察官發現其有違反商標法罪嫌將其改
      列為被告，並於九十一年三月二十二日再度傳訊時，則改稱：「是我委託大陸
      廠商代為生產服飾上之圖樣是我依照自己經智慧財產局審核通過的商標LIKE傳
      真給大陸廠商，依照該圖樣制版，之後我就沒有看過貨物等語。」前後仈述不
      一，尤顯情虛，其有意造成與告訴人商標之混淆，使消費者產生混同誤認，而
      有欺騙他人之意圖委無疑義。
三、綜上所述，被告犯罪事證，至為明確，所辯顯為企圖卸責之詞，不足採信，犯行
    自堪認定，應予依法論科。
四、核被告所為係犯商標法第六十二條第一項、第六十三條之罪，被告利用不知情之
    中國大陸福建省某成衣廠商製造類似於告訴人商品（即前揭扣案之夾克）上使用
    近似於告訴人註冊之前揭商標圖樣及利用不知情之余振慶將之輸之，為間接正犯
    ，所犯兩罪，有方法目的之牽連關係，為牽連犯，應依刑法第五十五條規定，從
    一重之商標法第六十二條第一項第一款之罪處斷。審酌被告之犯罪動機、手段、
    仿冒行為足以造成我國國際形象之損害，及犯後飾詞圖卸等一切情狀，量處如主
    文之所丕之刑，並諭知易科罰金之折算標準。扣案如主文第二項所示之夾克，係
    被告犯商標法第六十二條第一項第一款、第六十三條之罪所製造、輸入之商品，
    不問屬於犯人與否，均依商標法第六十四條規定宣告沒收。
據上論斷，應依刑事訴訟法第二百九十九條第一項前段，第四百五十三條、商標法第
六十二條第一項第一款、第六十三條、第六十四條、刑法第十一條前段、第五十五條
、第四十一條，罰金罰鍰提高標準條例第二條判決如主文。
本案經檢察官熊南彰到庭執行職務。
中      華      民      國      九十一      年     九     月   二十五   日
                              臺灣基隆地方法院刑事第一庭
                                      法  官  洪  政  雄
右正本證明與原本無異。
對於本件判決如有不服，應於收受送達後十日內，向本院提出上訴狀，上訴於臺灣高
等法院，並按他造當事人之人數附具繕本。
                                      書記官  賈  繼  藩
中      華      民      國      九十一      年     九     月   二十六   日
附錄論罪法條
商標法第六十二條：
有左列情事之一者，處五年以下有期徒刑、拘役或科或併科五萬元以下罰金：
一、於同一商品或同類商品，使用相同或近似於他人註冊商標之圖樣者。
